【裁判字號】    99,上訴,1615
【裁判日期】    990611
【裁判案由】    毒品危害防制條例
【裁判全文】
臺灣高等法院刑事判決                99年度上訴字第1615號
    上訴人
    即被告  甲○○
上列上訴人因違反毒品危害防制條例案件，不服臺灣板橋地方法
院99年度訴字第450號，中華民國99年3月26日第一審判決（起訴
案號：臺灣板橋地方法院檢察署98年度毒偵字第7844號），提起
上訴，本院判決如下：
    主  文
原判決撤銷。
甲○○施用第一級毒品，累犯，處有期徒刑陸月；如易科罰金，
以新臺幣壹仟元折算壹日。
    犯罪事實
壹、甲○○曾因施用第二級毒品案件，經法院裁定觀察、勒戒，
    民國（下同）89年6 月22日執行完畢，並經不起訴處分確定
    。前述觀察、勒戒執行完畢釋放後5 年內，又因施用第一級
    毒品案件，經國防部北部地方軍事法院判處有期徒刑10 月
    確定，96年3 月11日執行完畢。
    又因贓物案件，經法院判處有期徒刑4月確定；因施用第一
    、二級毒品案件，經原審法院判處有期徒刑6 月、2 月確定
    。3 罪嗣經減刑並定應執行刑為有期徒刑5 月，96年7 月16
    日執行完畢。
貳、甲○○基於施用第一級毒品海洛因及第二級毒品甲基安非他
    命犯意，於98年8月21日下午4時許，在臺北縣中和市○○路
    569 巷9 弄30號2 樓住處，將海洛因、甲基安非他命摻合，
    置入注射針筒（未扣案）加水液化後施打，同時施用海洛因
    及甲基安非他命1 次。
、98年8 月22日凌晨0 時30分許，甲○○因另案遭通緝，經警
    於前述處所逮捕。接受調查時，具偵查犯罪職權的員警僅依
    甲○○的前案紀錄而有主觀懷疑，但尚未發覺前述犯行之前
    ，甲○○主動供承施用毒品海洛因的事實，自首接受裁判，
    經採集尿液檢驗，確認上情。
    理  由
壹、被告對於卷證的證據能力均表示無意見（本院99年5月26日
    審判筆錄）。
貳、被告甲○○坦承同時施用第一、二級毒品犯行；獲案時所採
    集尿液經送請檢驗證實呈施用海洛因的代謝物嗎啡及安非他
    命、甲基安非他命陽性反應，有臺北縣政府警察局中和第二
    分局毒品危害防制條例犯罪嫌疑人姓名代碼對照表（代碼編
    號T0000000號）、臺灣檢驗科技股份有限公司濫用藥物檢驗
    報告（代碼編號T0000000號）可憑。被告的自白與事實相符
    。
    被告於初次觀察、勒戒執行完畢釋放後5年內，又因施用第
    一級毒品犯行經追訴處罰，有本院被告前案紀錄表可憑。再
    犯本案，已非屬毒品危害防制條例第20條規定的「初犯」或
    「5 年後再犯」，應依同條例第10條規定處罰（最高法院97
    年度第5 次刑事庭會議決議參照）。事證明確，被告犯行，
    可以認定。
、撤銷改判的理由
一、撤銷原判決的理由
    被告前案施用第一級毒品罪，經原審法院判處有期徒刑6 月
    ，再犯本案施用第一、二級毒品犯行，於偵查犯罪職權員警
    尚未發覺前，自首坦承施用海洛因，原審既認定被告自首並
    依法減輕其刑（原判決第3 頁）而量處有期徒刑10月，但未
    說明何以經自首減刑所處刑卻高於前次量刑的理由。被告上
    訴指稱原審此部分不當，有理由，應予撤銷改判。
二、自為判決的論罪科刑理由
（一）被告所為，觸犯毒品危害防制條例第10條第1項、第2項施
      用第一級毒品罪及施用第二級毒品罪。
（二）被告持有第一級毒品海洛因及第二級毒品甲基安非他命的
      低度行為，吸收於施用的高度行為，均不另論罪。
（三）被告摻合第一級毒品海洛因、第二級毒品甲基安非他命而
      施用，一行為同時觸犯施用第一級毒品罪、施用第二級毒
      品罪，為想像競合犯，應從重論以施用第一級毒品罪處斷
      。公訴意旨認應予分論併罰，應有誤會。
（四）被告甲○○曾經犯罪事實欄所示有期徒刑執行完畢，有本
      院被告前案紀錄表可憑，5 年以內故意再犯有期徒刑以上
      本罪，累犯，應加重刑罰。
（五）被告因另案遭通緝經警逮捕，於具偵查犯罪職權的員警僅
      有主觀懷疑，尚未發覺本案犯行前，供承施用海洛因，而
      接受裁判的事實，已經證人即承辦員警林正藤、盧順正明
      確證述：「於查獲施用毒品通緝犯後，均會例行性詢問近
      日有無另犯其他施用毒品犯行。被告當時的外觀並無任何
      施用毒品跡象，但接受調查時，仍主動供承施用海洛因。
      」等語。
      自首只須犯人在犯罪未發覺前，向該管公務員自承犯罪而
      受裁判；是否同受他案訊問一併供出與自首效力不生影響
      （最高法院30年上字第140 號判例參照）。
      所謂未發覺之罪，雖不以確知其人犯罪無誤為必要，對於
      發生嫌疑時即得謂為已發覺；但此項對犯人嫌疑，仍須有
      確切根據得為合理可疑；若單純主觀上懷疑，不得謂已發
      生嫌疑（最高法院85年臺上第4908號判決參照）。
      具有裁判上一罪關係的犯罪，若全部犯罪未被發覺前，行
      為人僅就其中一部分犯罪自首，仍生全部自首效力（最高
      法院90年臺上字第5435號、83年臺上字第3935號判決參照
      ）。
      被告經查獲時，固僅供承施用海洛因犯行，但參酌尿液檢
      驗報告，尿液中所含嗎啡濃度遠高於甲基安非他命，顯見
      被告主要施用的毒品確是海洛因無誤。被告既已坦承罪責
      較重的施用海洛因犯行，應非刻意隱瞞施用甲基安非他命
      犯行。被告主動供稱施用海洛因的舉動既已節省司法資源
      ，符合自首立法目的，故依刑法第62條前段規定減輕刑罰
      ，並依法先加後減。
（六）審酌被告曾因相同犯行經戒毒處遇及追訴處罰，猶未能知
      所警惕，顯見自制力薄弱、被告既有施用毒品的前案紀錄
      ，自知採集尿液送驗送後終將查得犯行，顯無卸責可能，
      參酌被告施用毒品的動機、目的、原審關於前次施用毒品
      犯行非累犯量處的刑度、施用毒品屬於自殘行為，戒除困
      難，對於他人法益尚無直接侵害等一切情狀，認宜量處如
      主文所示刑罰，並諭知易刑標準如主文。
肆、適用法律
一、刑事訴訟法第369條第1項前段、第364條、第299條第1項前
    段。
二、毒品危害防制條例第10條第1項、第2項。
三、刑法第11條前段、第55條、第47條第1項、第62條前段、第
    41條第1項前段。
中    華    民    國    99    年    6    月    11    日
                  刑事第六庭審判長法  官  林明俊
                                  法  官  吳淑惠
                                  法  官  郭豫珍
以上正本證明與原本無異。
如不服本判決，應於收受送達後10日內向本院提出上訴書狀，其
未敘述上訴之理由者並得於提起上訴後10日內向本院補提理由書
（均須按他造當事人之人數附繕本）「切勿逕送上級法院」。
                                    書記官  胡勤義
中    華    民    國    99    年    6    月    11    日
附錄：本案論罪科刑法條全文
毒品危害防制條例第10條
施用第一級毒品者，處 6 月以上 5 年以下有期徒刑。
施用第二級毒品者，處 3 年以下有期徒刑。

司法院資訊處製作；財團法人民間司法改革基金會備份。
